臺灣桃園地方法院刑事判決　　　　　　96年度交簡上字第69號
上　訴　人
即　被　告　甲○○
　　　　　　　　　送達代收人.
上列上訴人即被告因過失傷害案件，不服中華民國95年12月29日
本院95年度壢交簡字第1622號第一審刑事簡易判決（聲請簡易判
決處刑案號：95年度偵字第9323號），提起上訴，本院管轄之第
二審合議庭判決如下：
    主      文
原判決撤銷。
甲○○因過失傷害人，處有期徒刑月，如易科罰金，以銀元
佰元即新台幣玖佰元折算壹日，減為有期徒刑壹月又拾伍日，如
易科罰金，以銀元佰元即新台幣玖佰元折算壹日。
    事實及理由
一、甲○○於民國95年2 月18日晚間8 時30分許，騎乘車號PF5-
    155 號重型機車，沿桃園縣龍潭鄉○○路由大溪往龍潭方向
    行駛，行經中興路與永興街口之閃光燈號誌之交岔路口，並
    欲左轉彎進入永興街時，適同向左側後方丙○○騎乘車號
    PL3- 789號重型機車搭載范宜婷亦沿中興路駛至該路口而欲
    往龍潭方向直行，甲○○本應車輛行駛至交岔路口，其轉彎
    時，轉彎車應讓直行車先行，丙○○亦應注意飲用酒類或其
    他類似物後其吐氣所含酒精濃度超過每公升0.25毫克或血液
    中酒精濃度超過百分之0.05以上，不得駕車，與行經閃光號
    誌，車輛應減速接近，注意安全，小心通過，及車輛行駛時
    ，駕駛人應注意車前狀況，隨時採取必要之安全措施，而依
    當時情形，天候雨、夜間有照明、柏油路面、路面無缺陷、
    無障礙物、視距良好等情，並無不能注意之情形，甲○○、
    丙○○竟均疏未注意，甲○○未注意行駛至交岔路口，轉彎
    車應讓直行車先行，丙○○亦未注意酒精濃度過量不得駕車
    ，行經閃光號誌，車輛未減速接近，注意安全，小心通過，
    且未注意車前狀況，隨時採取必要之安全措施，致甲○○騎
    乘車號PF5-155 號機車左轉時，其機車左後車身與丙○○騎
    乘車號PL3-789 號機車車頭發生碰撞，致丙○○、范宜婷人
    車倒地，丙○○受有腹部鈍挫傷併脾臟破裂及大量內出血、
    頭部外傷併腦震盪、前額深部撕裂傷、左側眼球頓傷併結膜
    下出血等傷害（范宜婷未受傷）。丙○○經送國軍桃園總醫
    院急救，並於同日晚間8 時50分許經抽血檢驗，測得其血液
    酒精濃度為76.1MG/DL ，經換算其吐氣所含酒精濃度0.38MG
    / Ｌ（丙○○涉嫌公共危險案件部分，經台灣桃園地方法院
    檢察署檢察官為不起訴處分）。甲○○肇事後，於有偵查犯
    罪權限之機關未發覺犯罪前，向前往現場處理之警員承認其
    為肇事人，自首而接受裁判。
二、案經被害人丙○○訴由桃園縣政府警察局龍潭分局報告台灣
    桃園地方法院檢察署檢察官偵查後聲請以簡易判決處刑。
    理      由
一、上訴人即被告甲○○固坦承於上揭時、地騎乘機車發生車禍
    肇事，致告訴人丙○○受傷之事實，惟矢口否認有何過失傷
    害之犯行，辯稱：本件是告訴人丙○○酒醉超速，不知車前
    狀況，才會發生本件事故，伊沒有過失云云。經查：
（一）被告騎乘車號PF5-155 號機車於上開時、地與被害人即告
      訴人丙○○車號PL3-789 號機車搭載范宜婷發生車禍，有
      卷附道路交通事故現場圖、道路交通事故調查報告表（一
      ）、（二）、現場照片8 幀在卷足憑。又因本件車禍告訴
      人丙○○受有腹部鈍挫傷併脾臟破裂及大量內出血、頭部
      外傷併腦震盪、前額深部撕裂傷、左側眼球頓傷併結膜下
      出血等傷害，有國軍桃園總醫院附設民眾診療服務處診斷
      證明書1 紙在卷足憑。
（二）被告於警詢時即供稱：伊由外側車道行至該路口時，先打
      左側方向燈，並變換至內側車道時，伊轉頭向左後方看發
      現有輛車號PL3-789 號機車與伊同路直行往龍潭方向行駛
      而來等語。另就2 車撞擊位置，被告於警詢中亦供稱：對
      方前車頭撞擊伊左後車身等語；證人即告訴人丙○○於檢
      察事務官詢問時證稱：被告的車身擦撞伊機車龍頭斜板附
      近等語；證人范宜婷於檢察事務官詢問時證稱：被告從伊
      機車右前方將伊等之機車撞倒等語。另告訴人丙○○騎乘
      之機車遭被告騎乘之機車撞擊倒地後，於地面上由大溪往
      龍潭方向留有8.4 公尺之刮地痕，且該刮地痕係往中興路
      路內側偏斜，而在中興路與永興街口停止，顯見本件車禍
      發生前，告訴人丙○○騎乘之機車確係行駛在被告騎乘之
      機車左後方。查被告騎乘機車經上開路口並欲左轉時，本
      應注意轉彎車應讓直行車先行，而以被告所供其行車速度
      僅時速20公里而言，且被告既稱有發現告訴人丙○○騎乘
      機車直行駛至，被告為轉彎車，更應讓告訴人丙○○之直
      行車先行，堪認被告行駛至交岔路口，確有未注意轉彎車
      讓直行車先行之情。
（三）查本件車禍發生前告訴人丙○○既騎乘機車於被告左後方
      ，未注意行駛在其右前方之被告欲左轉，且於駛至閃光黃
      號誌時，仍以時速40、50公里之速度行駛，則亦有行經閃
      光號誌，車輛未減速接近，注意安全，小心通過，且未注
      意車前狀況，隨時採取必要之安全措施之過失。再告訴人
      丙○○經國軍桃園總醫院抽血檢驗，測得其血液酒精濃度
      為76.1MG/DL ，經換算其吐氣所含酒精濃度0.38MG/ Ｌ，
      亦有未注意酒精濃度過量不得駕車之過失。
（四）按汽車行駛至交岔路口，其轉彎，轉彎車應讓直行車先行
      ，且汽車行駛時，駕駛人應注意車前狀況，並隨時採取必
      要之安全措施；而汽車駕駛人飲用酒類或其他類似物後其
      吐氣所含酒精濃度超過每公升0.25毫克或血液中酒精濃度
      超過百分之0.05以上，不得駕車，道路交通安全規則第10
      2 條第1 項第7 款、第94條第3 項、第114 條第1 項第1
      款分別定有明文。而閃光黃燈表示「警告」，車輛應減速
      接近，注意安全，小心通過，道路交通標誌標線號誌設置
      規則第211 條亦有明文。被告甲○○、告訴人丙○○均領
      有駕駛執照，均應知悉並注意確實遵守上開事項，有上開
      法律規定之注意義務，再依卷附道路交通事故調查報告表
      及現場照片所示，車禍當時之天候雨、夜間有照明、柏油
      路面、路面無缺陷、無障礙物、視距良好等情，並無不能
      注意之情事，被告竟疏於注意，騎車行駛至交岔路口，未
      注意轉彎時，轉彎車應讓直行車先行，即貿然左轉，以致
      肇事，被告之行為自有過失。告訴人丙○○未注意酒精濃
      度過量不得駕車，行經閃光號誌，車輛未減速接近，注意
      安全，小心通過，且未注意車前狀況，隨時採取必要之安
      全措施，告訴人丙○○之行為亦有過失。本件經送台灣省
      車輛行車事故覆議鑑定委員會覆議鑑定結果，亦認：被告
      甲○○於夜間駕駛重機車，行經閃光黃燈號誌交岔路口，
      左轉未讓直行車先行，為肇事主因；告訴人丙○○於夜間
      酒精濃度過重駕駛重機車，行經閃光號誌交岔路口，未減
      速接近，注意安全，小心通過，且未注意車前狀況，為肇
      事次因，有該委員會府覆議字第9610347 號覆議意見書1
      份附卷可稽，亦與本院前揭認定相同。雖被害人丙○○對
      於本件事故之發生亦同有過失，惟被告之過失，與告訴人
      丙○○自己之過失，併合而為危害發生之原因時，仍不能
      阻卻被告過失之責任。又告訴人丙○○因本件車禍受傷，
      被告過失行為與告訴人丙○○受傷間，自有相當因果關係
      。
（五）雖被告辯稱：伊還沒有轉動車頭，是告訴人從左後方碰撞
      伊的機車，而告訴人酒醉超速且不知車前狀況，才造成本
      件事故，伊無過失云云，惟被告於警詢時已供承有由外側
      車變換至內側車道之情，而參諸2 車碰撞位置，係告訴人
      丙○○騎乘之機車車頭與被告騎乘之機車左後車身發生碰
      撞，顯見被告已有左轉彎之情，且被告行駛至交岔路口，
      其轉彎，有未讓直行車先行之過失情形，已如前述，是其
      否認有過失，已不足採。又查上開路段速限係時速50公里
      ，業據警員於卷附道路交通事故調查報告表上所載明，是
      告訴人丙○○雖以時速40、50公里之速度行進，並未違反
      速限規定，是被告辯稱：告訴人丙○○超速云云，亦屬無
      據。再者，本件告訴人丙○○固有如前所述之過失，惟被
      告亦有行駛至交岔路口，其轉彎，轉彎車未讓直行車先行
      之過失情形，被告對本件肇事亦有上開過失情形，且為
      本件主要肇事因素，是被告上開所辯，顯係卸責之詞，殊
      不足取。
（六）本件事證明確，被告犯行洵堪認定，應依法論科。
二、論罪科刑部分：
（一）刑法及刑法施行法部分條文業經修正公布，並均於95年7
      月1 日施行。按修正後刑法第2 條第1 項之規定：「行為
      後法律有變更者，適用行為時之法律。但行為後之法律有
      利於行為人者，適用最有利於行為人之法律」，係規範行
      為後法律變更所生新舊法比較適用之準據法，於新法施行
      後，應適用新法第2 條第1 項之規定，為「從舊從輕」之
      比較；比較時應就罪刑有關之共犯、未遂犯、想像競合犯
      、牽連犯、連續犯、結合犯，以及累犯加重、自首減輕暨
      其他法定加減原因（如身分加減）與加減例等一切情形，
      綜其全部罪刑之結果而為比較（最高法院95年度第8 次刑
      事庭會議決議參照）。而95年7 月1 日修正公布施行之刑
      法第2 條第1 項規定，行為後法律有變更者，適用行為時
      之法律。但行為後之法律有利於行為人者，適用最有利於
      行為人之法律，係採從舊從輕之原則。而所謂「法律有變
      更」，係指足以影響行為之可罰性範圍及其法律效果之法
      律修正而言，易科罰金之折算標準、易服勞役之折算標準
      及期限涉及裁量權之行使，係屬科刑規範事項，其折算標
      準於裁判時並應於主文內諭知，與一般純屬執行之程序有
      別，是如新舊法對易科罰金之折算標準、易服勞役之折算
      標準及期限各有不同時，自應依上開規定，比較適用最有
      利於行為人之法律。而比較時應就罪刑有關之共犯、未遂
      犯、連續犯、牽連犯、結合犯、以及累犯加重、自首減輕
      、暨其他法定加減原因、與加減例等一切情形，綜其全部
      之結果，而為比較，再適用有利於行為人之法律處斷，且
      應就罪刑有關之一切情形，比較其全部之結果，而為整個
      之適用，不能割裂而分別適用有利益之條文，最高法院24
      年上字第4634號、27年上字第2615號判例固足參照，但此
      之所謂不能割裂適用，係指與罪刑有關之本刑而言，不包
      括易刑處分，事關刑罰執行之易刑處分仍應分別適用最有
      利於行為人之法律。易言之，倘所處之主刑同時有徒刑、
      拘役易科罰金、罰金易服勞役之情形時，關於易科罰金、
      易服勞役部分應分別為新舊法有利不利之比較（最高法院
      96年度台非字第58號判決意旨參照）。又現行刑法第2 條
      第1 項明文規定：「行為後法律有變更者，適用行為時之
      法律。但行為後之法律有利於行為人者，適用最有利於行
      為人之法律。」惟此「法律變更」與法律修正之概念有別
      ；所謂法律變更應係指因法律修正而「刑罰」有實質之更
      異而言（如修正後新舊法法定本刑輕重變更），始有依上
      開規定為準據法而比較適用新法或舊法之問題（最高法院
      96年度台上字第1601號判決意旨參照）。惟刑法條文雖經
      修正，但若僅屬單純之文字修飾，或將實務見解或法理明
      文化，而不涉及刑罰之輕重、構成要件之變更，或其他有
      利、不利於行為人之情形者，即無庸依刑法第2 條第1 項
      之規定比較新舊法，而應依一般法律適用原則，適用「裁
      判時法」處斷（最高法院95年度第21次刑事庭會議決議、
      96年度台上字第941 號判決意旨參照）。
（二）關於刑法第284 條第1 項之罪，其法定罰金刑最低度部分
      ，由修正前刑法第33條第5 款規定為銀元1 元以上，依罰
      金罰鍰提高標準條例第1 條前段提高為10倍（提高後折算
      為新台幣30元），修正後刑法第33條第5 款則修正為新台
      幣1 千元以上，以百元計算。經比較行為時法與裁判時法
      ，就修正之罰金刑最低度部分，行為時法較有利於被告，
      則應依修正後刑法第2 條第1 項前段規定，適用行為時（
      即修正前）之法律。
（三）關於刑法第62條自首之規定，修正前刑法第62條前段係規
      定「減輕其刑」，修正後刑法第62條前段則規定「得減輕
      其刑」，行為時法較有利於被告，則應依修正後刑法第2
      條第1 項前段規定，適用行為時（即修正前）之法律。
（四）又被告行為後，關於易科罰金之折算標準，修正前刑法第
      41條第1 項前段規定：「犯最重本刑為5 年以下有期徒刑
      以下之刑之罪，而受6 個月以下有期徒刑或拘役之宣告，
      因身體、教育、職業、家庭之關係或其他正當事由，執行
      顯有困難者，得以1 元以上3 元以下折算1 日，易科罰金
      。」又被告行為時之易科罰金折算標準，修正前罰金罰鍰
      提高標準條例第2 條前段（現已刪除）規定，就其原定數
      額提高為100 倍折算1 日，則本件被告行為時之易科罰金
      折算標準，應以銀元300 元折算1 日，經折算為新台幣後
      ，應以新台幣900 元折算為1 日；修正後刑法第41條第1
      項前段則規定：「犯最重本刑為5 年以下有期徒刑以下之
      刑之罪，而受6 個月以下有期徒刑或拘役之宣告者，得以
      新台幣1,000 元、2,000 元或3,000 元折算1 日，易科罰
      金。」比較易科罰金之折算標準，以行為時法較有利於被
      告，則應依修正後刑法第2 條第1 項前段規定，適用行為
      時（即修正前）之法律。
（五）至關於刑法第284 條第1 項過失傷害罪，其法定拘役刑最
      高度部分，刑法第33條第4 款雖亦有修正，惟對被告無有
      利、不利情形，應依一般法律適用原則，適用裁判時法。
（六）另刑法施行法第1 條之1 施行後，罰金刑貨幣單位雖有「
      銀元」、「新台幣」之差異，惟適用結果之罰金額度則無
      二致，就罰金法定刑提高之「刑罰權規範內容」並無利或
      不利變更，自不生新舊法之比較問題，應適用具特別法及
      準據法之刑法施行法第1 條之1 規定（台灣高等法院暨所
      屬法院95年法律座談會刑事類提案第16號參照）。
三、核被告甲○○所為，係犯刑法第284 條第1 項前段之過失傷
    害罪。又本件被告肇事後，於有偵查犯罪權限之機關未發覺
    犯罪前，向前往現場處理之警員承認其為肇事人，有桃園縣
    政府警察局道路交通事故肇事人自首情形紀錄表1 紙附卷可
    稽，符合自首之規定，應依修正前刑法第62條前段之規定，
    予以減輕其刑。本件被告上開犯罪時間在96年4 月24日以前
    ，其所犯之罪合於中華民國96年罪犯減刑條例第2 條第1 項
    第3 款之規定，應予減宣告刑2 分之1 。
四、原審以被告事證明確，予以論罪科刑，固非無見，惟中華民
    國96年罪犯減刑條例業於96年7 月4 日修正公布，並於同年
    月16日施行，被告所犯，合於該減刑條例之規定，原審未及
    審酌，自有未洽。被告上訴否認犯行，雖無理由，然原判決
    既有前揭可議之處，自屬無可維持，應由本院予以撤銷改判
    。爰審酌被告過失之程度、被害人丙○○亦有過失，被害人
    受傷之程度非輕，及所生之危害，迄今尚未與被害人達成民
    事上之和解，被告犯後否認之態度而無悔意，及其素行等一
    切情狀，量處如主文第2 項所示之刑。又中國民國罪犯減刑
    條例業於96年7 月16日施行，查本件被告上開犯行係在96年
    4 月24日前，爰依中華民國96年罪犯減刑條例第2 條第1 項
    第3 款，減其刑期2 分之1 ，並同條例第9 條、刑法第41條
    第1 項前段、修正前罰金罰提高標準條例第2 條規定，諭知
    易科罰金折算標準，以示儆懲。
五、末按被告經合法傳喚，無正當理由不到庭，爰不待其陳述，
    逕行判決。
據上論斷，應依刑事訴訟法第455 條之1 第3 項、第369 條第1
項、第364 條、第371 條、第299 條第1 項前段，修正後刑法第
2 條第1 項前段、第284 條第1 項前段、修正前刑法第62條前段
，刑法施行法第1 條之1 第1 項、第2 項前段，修正前罰金罰鍰
提高標準條例第2 條，中華民國96年罪犯減刑條例第2 條第1項
第3 款、第7 條、第9 條，判決如主文。
本案經檢察官嵇珮晶到庭執行職務。
中　　華　　民　　國　　96　　年　　7 　　月　　31　　日
                  交通法庭審判長法　官　曾淑華
                                法  官  王耀興
                                法  官  鄭吉雄
以上正本證明與原本無異。
本件不得上訴。
                                書記官  王月香
中　　華　　民　　國　　96　　年　　8 　　月　　2 　　日
附錄論罪科刑法條：
中華民國刑法第284條
（過失傷害罪）
因過失傷害人者，處 6 月以下有期徒刑、拘役或 5 百元以下罰
金，致重傷者，處1 年以下有期徒刑、拘役或5 百元以下罰金。
從事業務之人，因業務上之過失傷害人者，處 1 年以下有期徒刑
、拘役或1 千元以下罰金，致重傷者，處 3 年以下有期徒刑、
拘役或2 千元以下罰金。
